【裁判字號】    99,上訴,1919
【裁判日期】    991020
【裁判案由】    妨害自由等
【裁判全文】
臺灣高等法院刑事判決                99年度上訴字第1919號
上  訴  人
即  被  告  癸○○
選任辯護人  洪大明  律師
上列上訴人因妨害自由等案件，不服臺灣新竹地方法院98年度訴
字第294號，中華民國99年3月5日第一審判決（起訴案號：臺灣
新竹地方法院檢察署98年度偵字第5174號、98年度少連偵字第54
號、第67號、第71號、第79號），提起上訴，本院判決如下：
    主  文
上訴駁回。
癸○○緩刑年。緩刑期間付保護管束，並應於緩刑期間各向檢
察官指定之政府機關、政府機構、行政法人、社區或其他符合公
益目的之機構或團體，提供壹佰小時之義務勞務。
    事  實
一、緣子○因前向己○○購車產生糾紛，心有嫌隙，而向友人丙○○、癸○○抱怨。子○、丙○○、癸○○於98年5、6月間
    某日，在新竹市○○路「電火球PUB」飲酒，巧遇謝丁玄、
    庚○○、王彥傑，因癸○○、王彥傑為舊識，而相互介紹認
    識，席間渠等達成設計仙人跳令己○○交付財物之共識。子
    ○、丙○○、癸○○、謝丁玄、庚○○、王彥傑、共同基於
    意圖為自己不法之所有、剝奪行動自由、傷害之犯意聯絡，
    由子○於98年7月5日21時30分許，以心情不好為由邀己○○
    至新竹市○○路122號「芭比娃娃TV PUB」飲酒，並以電話
    聯絡癸○○、丙○○，由癸○○駕車搭載丙○○到場一起飲
    酒。席間癸○○指示丙○○至該PUB門口與王彥傑會合，丙○○與王彥傑即駕駛癸○○之上開車輛搭載庚○○、及有相
    同犯意之少年陳○君，指示少年陳○君將該己○○誘至汽車
    旅館。丙○○與少年陳○君於次日0時30分許進入上開PUB與
    己○○、羅威、癸○○一同飲酒，庚○○與王彥傑則先行駕
    車離去，並通知謝丁玄、及有相同犯意之戊○○會合，等候
    癸○○、少年陳○君通知。俟於98年7月6日約1時許，癸○○、丙○○、子○佯醉，丙○○要求己○○載少年陳○君返
    家，己○○同意後，即駕駛車牌號碼7393─RM號自用小客車
    搭載少年陳○君離去，癸○○則以電話通知王彥傑上情。途
    中，己○○因少年陳○君不斷勸誘至汽車旅館休息，徐進森
    禁不起誘惑，而前往新竹市○○路○段302號「碧雲天汽車旅
    館」，進入旅館內303號房，俟庚○○接獲少年陳○君趁己○○進浴室洗澡之隙撥打之通知電話，王彥傑、謝丁玄、庚○○、戊○○約同年月日1時50分許，一同衝入該房內，由
    謝丁玄佯為陳姓少女兄長，以己○○「強姦」少年陳○君為
    由，共同徒手毆打己○○，致己○○受有輕微腦震盪、背部
    、左右上臂及前臂挫傷等傷害。王彥傑向謝丁玄表示應使徐
    建森簽立200萬元本票，並約定隨後在新竹市○○路與成功
    路口碰面後，王彥傑即駕駛車牌號碼不詳之車輛搭載少年陳
    ○君，至新竹市某處讓少年陳○君向子○、丙○○、癸○○
    拿取少年陳○君配合上情之代價1萬元。謝丁玄、庚○○、
    戊○○3人，則由庚○○駕駛，以謝丁玄、戊○○將己○○
    夾坐後座之方式剝奪己○○行動自由，於同日1時50分許離
    開上開旅館，再至新竹市○○路與成功路口與王彥傑等人會
    合。途中，謝丁玄、庚○○、戊○○則要求己○○交付200
    萬元解決「強姦少年陳○君」糾紛，經己○○苦苦哀求表示
    無力負擔200萬元，只能負擔50萬元，庚○○將該車停在約
    定地點後，謝丁玄以戊○○所使用之00 00000000號行動電
    話聯繫不知情之陳賢龍，由陳賢龍在上址將空白本票交付謝
    丁玄，前來會合之王彥傑則以電話與癸○○、丙○○、子○
    確認後，由己○○簽立50萬元本票擔保日後交付50萬元。嗣
    戊○○離開庚○○所駕駛前開車輛，另坐上王彥傑所駕駛車
    輛，將少年陳○君載至新竹市○○路HOMEBOX量販店，讓其
    離開，再與戊○○駕車返回新竹市○○路與成功路口，於98
    年7月6日3時許至4時許間某時，搭載仍在己○○車上之謝丁
    玄、庚○○後，結束對己○○行動自由之剝奪約2小時。而
    己○○簽發面額50萬元本票1張，則由戊○○保管，俟同日
    上午某時，王彥傑自戊○○位在新竹市○區○○街95號7樓
    住處附近，向戊○○拿取所保管之本票後，於同日9時許以
    0000000000號行動電話，撥打己○○所有之0000000000號行
    動電話，要求己○○先交付10萬元之現金，並聯繫不知情之
    乙○○（乙○○此部分另為不起訴）前往新竹市○○路麥當
    勞，向己○○取款10萬元，王彥傑於同日13時13分許以0000
    000000號行動電話撥打己○○之0000000000號行動電話確認
    徐建森已備妥10萬元後，即要求己○○至新竹市○○路麥當
    勞將該10萬元交給乙○○，然因乙○○3度進出該麥當勞，
    未能確認徐建森，王彥傑遂指示己○○、乙○○改至三民國
    中前交、收款，嗣乙○○於98年7月6日14時10分許，在新竹
    市○區○○路95巷15號三民國中前，向己○○收取10萬元時
    ，為據報到場員警當場逮捕，而查獲上情。子○、丙○○、
    癸○○、謝丁玄、庚○○、王彥傑、少年陳○君、戊○○8
    人計因取得面額50萬元本票1張，並扣得如附表之物（同案
    被告子○、丙○○、謝丁玄、庚○○、王彥傑、戊○○等人
    業經原審判處罪刑確定，少年陳○君另案審理中）。
二、案經己○○、甲○○訴由新竹市警察局第三分局報告、新竹
    市警察局第一分局報告、新竹市警察局移送及辛○○、丁○○、壬○○告訴臺灣新竹地方法院檢察署檢察官偵查起訴。
      理  由
壹、程序部分：
一、公訴人以被告就犯罪事實所載犯行，原起訴係涉犯刑法第27
    7條第1項傷害罪、第302條第1項剝奪行動自由罪、第330條
    第1項強盜罪，嗣於原審準備程序中，就被告等涉嫌強盜罪
    嫌部分，變更起訴法條為刑法第346條第1項恐嚇取財罪，並
    以補充理由書更正犯罪事實及起訴法條為刑法第346條第1項
    恐嚇取財罪，並具體求刑量處被告有期徒刑一年，有99年1
    月20日及99年2月2日補充理由書、論告書可稽（詳原審卷四
    第46至53頁、第209至210頁），經核其社會基本事實相同，
    應予准許。
二、又被告以外之人於審判外之陳述，雖不符同法第159條之1至
    第159條之4之規定，但經當事人於審判程序同意作為證據，
    法院審酌該言詞陳述或書面陳述作成時之情況，認為適當者
    ，亦得為證據；當事人、代理人或辯護人於法院調查證據時
    ，知有第159條第1項不得為證據之情形，而未於言詞辯論終
    結前聲明異議者，視為有前項之同意，此則據同法第159條
    之5規定甚明。鑒於採用傳聞證據排除法則之重要理由之一
    ，係因傳聞證據未經當事人之反詰問予以覈實，若當事人願
    放棄對原供述人之反對詰問時，原則上即可承認該傳聞證據
    之證據能力，而揆諸我國刑事訴訟法第159條之5之立法理由
    ，除參照前述傳聞證據排除法則之基本法理外，亦參考日本
    刑事訴訟法第326條之立法例，查日本刑事審判實務之運作
    ，有關檢察官及被告均同意作為證據之傳聞書面材料或陳述
    ，可直接援引該國刑事訴訟法第326條作為傳聞例外之法律
    依據，僅在檢察官與被告不同意之情況下，乃須根據其他傳
    聞例外規定俾以斟酌該等書面材料或陳述是否具有證據能力
    ，在當事人間無爭執之案件中，傳聞證據基本上均可依據前
    引規定提出於法院使用。職是之故，我國刑事訴訟法第159
    條之5之適用應可作同上之解釋。經查，本件判決後開所示
    之被告癸○○以外之人於審判外之陳述，固均屬傳聞證據，
    惟被告及其辯護人就前揭審判外陳述之證據能力，雖知上開
    證據資料皆為傳聞證據，但於本院準備程序及審判期日中則
    均不爭執上開證據資料之證據能力，且迄至言詞辯論終結前
    亦均未再聲明異議；而公訴檢察官於本院審理中則表示上開
    證據資料均有證據能力。本院審酌上開證據資料製作時之情
    況，尚查無違法不當及證明力明顯過低之瑕疵，亦認為以之
    作為證據應屬適當，故揆諸前開法律規定與說明，爰逕依刑
    事訴訟法第159條之5規定，認前揭證據資料均例外有證據能
    力。
三、本件認定事實所引用之本件卷內所有卷證資料（包含文書證
    據、物證等證據）之證據能力，檢察官及被告、辯護人於本
    院審理時均不爭執，且並無證據證明係公務員違背法定程序
    所取得；又卷內之各項文書證據，亦無刑事訴訟法第159條
    之4第1款、第2款顯有不可信之情況，而不得作為證據之情
    形，或有刑事訴訟法第159條之4第3款其他可信特別情況下
    所製作之文書，而得作為證據，均認有證據能力。
貳、實體部分：
一、上開犯罪事實業據上訴人即被告癸○○於本院審理時坦承不
    諱，並據告訴人即被害人徐建森於警詢、偵查、原審中指訴
    、證述遭恐嚇取財、剝奪行動自由、傷害情節（見98偵5174
    號卷第13至15頁、16至17頁、第71至72頁，98少連偵79號卷
    第474至475頁、第476頁，98少連偵54號卷三第43至46頁、
    第100頁背面至102頁，原審卷二第131至134頁）、少年陳○
    君於警詢、偵查、原審中陳述及證述與被告癸○○等，共同
    為如事實欄所載之恐嚇取財犯行情節等情明確（見98少連偵
    54卷一第13至15頁、第114至118頁、第210至212頁，98少連
    偵54卷三第94至102頁、第83至84頁，98少連偵54號卷四第3
    至14頁，原審卷二第108至115頁、第118至119頁），並有衛
    生署新竹醫院診斷證明書1份（98少連偵79號卷第477頁）附
    卷可憑。是被告上開自白內容應與事實相符，被告癸○○與
    同案被告子○、丙○○、謝丁玄、庚○○、王彥傑、少年陳
    ○君、戊○○等人共同涉犯剝奪行動自由、恐嚇取財、傷害
    之犯行，堪予認定。
二、核被告癸○○所為係犯刑法第277條第1項傷害罪、第302條
    第1項剝奪人之行動自由罪、第346條第1項恐嚇取財罪。被
    告癸○○與同案被告庚○○、謝丁玄、子○、丙○○、王彥
    傑、戊○○及少年陳○君就上開犯罪事實所載之犯行，均有
    犯意聯絡及行為分擔，為共同正犯。被告癸○○以一行為而
    犯剝奪人之行動自由罪、傷害及恐嚇取財罪，為一行為而觸
    犯數罪名，應依刑法第55條之規定，從一重之恐嚇取財罪論
    處。又按成年人與少年共同實施犯罪者，加重其刑至1/2，
    兒童及少年福利法第70條第1項前段定有明文。被告癸○○
    所犯前開恐嚇取財罪既有與少年共同實施犯罪之刑罰加重事
    由，應予加重之。
三、原判決以被告癸○○罪證明確，而適用刑法第28條、第277
    條第1項、第302條第1項、第346條第1項、第55條、第38條
    第1項第3款、兒童及少年福利法第70條第1項前段，刑法施
    行法第1條之1第1項、第2項前段，並審酌被告就恐嚇取財部
    分為取得不法之利益，於網路上留言計誘被害人，並利用少
    年陳○君之身體，於被害人在旅館房間內與少年陳○君將進
    行性行為之際，以人力上之優勢衝進旅館房間內毆打被害人
    ，再以強姦未成年少女為藉口，並利用被害人恐涉及刑事罪
    責而不願將事情鬧大心理，向被害人佯稱將報警處理，續以
    剝奪行動自由方式，使被害人心生畏佈，進而逼迫被害人簽
    發本票之犯罪手段、所得之利益，且就取得之本票未返還被
    害人，併審酌其生活狀況、智識程度等一切情狀，並依原審
    檢察官於論告時具體求處有期徒刑一年，有論告書附原審卷
    可稽（詳如前述），量處有期徒刑1年。復說明按因犯罪所
    得之物，以屬於犯罪行為人者為限，得沒收之，刑法第38條
    第1項第3款、第3項定有明文。未扣案之徐建森為發票人，
    面額為50萬元本票1紙，已由告訴人交付被告癸○○及同案
    被告庚○○、謝丁玄、子○、丙○○、王彥傑、戊○○及少
    年陳○君收執，而移轉所有權，核屬前開被告等人犯本案恐
    嚇取財所得之物，依前開規定，應予宣告沒收。另附表所示
    之物，均為如附表所示之被告癸○○及同案被告庚○○等人
    所有，業據渠等於原審審理時供陳在卷，惟均非供本件恐嚇
    取財犯罪所用，爰不為沒收之諭知。
四、經核原判決上開關於被告癸○○部分認事用法，洵無違誤，
    量刑亦屬妥適。被告癸○○上訴意旨請求從輕量刑，給予自
    新的機會等語。惟按量刑之輕重，係屬事實審法院得依職權
    自由裁量之事項，苟已斟酌刑法第57條各款所列情狀，而未
    逾越法定刑度，不得遽指為違法。原判決已於理由中說明審
    酌被告就恐嚇取財部分為取得不法之利益，於網路上留言計
    誘被害人，並利用少年陳○君之身體，於被害人在旅館房間
    內與少年陳○君將進行性行為之際，以人力上之優勢衝進旅
    館房間內毆打被害人，再以強姦未成年少女為藉口，並利用
    被害人恐涉及刑事罪責而不願將事情鬧大心理，向被害人佯
    稱將報警處理，續以剝奪行動自由方式，使被害人心生畏佈
    ，進而逼迫被害人簽發本票之犯罪手段、所得之利益，且就
    取得之本票未返還被害人，暨被告已坦承犯行，併審酌其生
    活狀況、智識程度等一切情狀，量處有期徒刑1年，原審就
    刑罰裁量職權之行使，既未逾越法律所規定之範圍，亦無濫
    用權限之情形，尚難認其量刑有何不當。被告癸○○上訴仍
    執詞指摘原判決不當，為無理由，應予駁回。
五、末查，被告癸○○前未曾因故意犯罪受有期徒刑以上刑之宣
    告，此有本院被告全國前案紀錄表1份在卷可參，其因一時
    思慮欠週，致罹刑典，惟於本院審理時已與被害人徐建森達
    成和解，且被害人徐建森亦請求給予被告自新之機會，有和
    解書附卷為憑（見本院卷第264頁），對犯罪所造成損害，
    已盡力彌補，經此偵、審程序及科刑教訓後，應知所警惕，
    而無再犯之虞，本院認原審對其所宣告之刑，以暫不執行為
    適當，爰依刑法第74條第1項第1款規定併宣告緩刑3年，以
    啟自新。次按「緩刑宣告，得斟酌情形，命犯罪行為人向指
    定之公益團體、地方自治團體或社區提供40小時以上240小
    時以下之義務勞務。」，刑法第74條第2項第5款亦定有明文
    。是以，為期被告於緩刑期間內，仍深知戒惕，避免緩刑之
    宣告遭撤銷，且導正其觀念，爰併宣告其應於緩刑期間內，
    向指定之指定之政府機關、政府機構、行政法人、社區或其
    他符合公益目的之機構或團體，提供壹佰小時之義務勞務，
    並依刑法第93條第1項第2款之規定，應於緩刑期間付保護管
    束，期能使被告於義務勞務過程及保護管束期間，確切明瞭
    其所為造成之損害，並培養正確法治觀念。至於被告究應向
    何公益團體、地方自治團體或社區提供義務勞務，屬執行之
    問題，應由執行檢察官斟酌全案情節及各公益團體、地方自
    治團體或社區之需求，妥為指定。又倘被告癸○○於本案緩
    刑期間，違反上開所定負擔情節重大，足認原宣告之緩刑難
    收其預期效果，而有執行刑罰之必要，依刑法第75條之1第4
    項第4款規定，得撤銷其緩刑之宣告，均併予敘明。
據上論斷，應依刑事訴訟法第368條，刑法第74條第1項第1款、
第2項第5款、第93條第1項第2款，判決如主文。
本案經檢察官楊秀蘭到庭執行職務。
中    華    民    國    99    年    10    月    20    日
                  刑事第十二庭  審判長法  官  蔡永昌
                                      法  官  蔡新毅
                                      法  官  吳啟民
以上正本證明與原本無異。
如不服本判決，應於收受送達後10日內向本院提出上訴書狀，其
未敘述上訴之理由者並得於提起上訴後10日內向本院補提理由書
（均須按他造當事人之人數附繕本）「切勿逕送上級法院」。
                                      書記官  胡新涓
中    華    民    國    99    年    10    月    22    日
附錄：本案論罪科刑法條全文
刑法第277條：
傷害人之身體或健康者，處三年以下有期徒刑、拘役或一千元以
下罰金。
犯前項之罪因而致人於死者，處無期徒刑或七年以上有期徒刑；
致重傷者，處三年以上十年以下有期徒刑。
刑法第302條：
私行拘禁或以其他非法方法，剝奪人之行動自由者，處五年以下
有期徒刑、拘役或三百元以下罰金。
因而致人於死者，處無期徒刑或七年以上有期徒刑，致重傷者，
處三年以上十年以下有期徒刑。
第一項之未遂犯罰之。
刑法第346條：
意圖為自己或第三人不法之所有，以恐嚇使人將本人或第三人之
物交付者，處六月以上五年以下有期徒刑，得併科一千元以下罰
金。
以前項方法得財產上不法之利益，或使第三人得之者，亦同。前
二項之未遂犯罰之。
附表：
┌──┬──────────┬────┬───────┐
│編號│品                名│數    量│所  有  權  人│
├──┼──────────┼────┼───────┤
│ 1  │威寶電信SIM卡       │1張     │庚○○        │
├──┼──────────┼────┼───────┤
│ 2  │灰色上衣            │1件     │陳雅君        │
├──┼──────────┼────┼───────┤
│ 3  │藍色長板上衣        │1件     │同上          │
├──┼──────────┼────┼───────┤
│ 4  │藍色長牛仔褲        │1件     │同上          │
├──┼──────────┼────┼───────┤
│ 5  │深藍色牛仔七分褲    │1件     │同上          │
├──┼──────────┼────┼───────┤
│ 6  │行動電話SonyErisson │1支     │庚○○        │
│    │（型號：K800i ）    │        │              │
├──┼──────────┼────┼───────┤
│ 7  │黑色條紋上衣        │1件     │同上          │
├──┼──────────┼────┼───────┤
│ 8  │行動電話Utec廠牌（型│1支     │謝丁玄        │
│    │號：B550）          │        │              │
├──┼──────────┼────┼───────┤
│ 9  │全虹通信SIM卡       │1張     │同上          │
├──┼──────────┼────┼───────┤
│10  │遠傳3G易付卡        │1張     │同上          │
├──┼──────────┼────┼───────┤
│11  │黑底條紋POLO衫      │1件     │同上          │
├──┼──────────┼────┼───────┤
│12  │行動電話SonyErisson │1支     │癸○○        │
│    │廠牌（型號：K550i ）│        │              │
├──┼──────────┼────┼───────┤
│13  │行動電話SonyErisson │1支     │丙○○        │
│    │廠牌（型號：W800i ）│        │              │
├──┼──────────┼────┼───────┤
│14  │行動電話SonyErisson │1支     │子○          │
│    │（型號：W660i ）    │        │              │
└──┴──────────┴────┴───────┘

司法院資訊處製作；財團法人民間司法改革基金會備份。
